臺灣高等法院臺中分院民事裁定  100年度抗字第387號
抗告人  林淑惠
上列抗告人因與相對人李秀琴間停止執行事件，對於中華民國10
0年7月15日臺灣臺中地方法院100年度聲字第130號所為裁定提起
抗告，本院裁定如下：
    主  文
抗告駁回。
抗告費用由抗告人負擔。
    理  由
一、抗告人在原法院聲請意旨及抗告意旨略以：按「有回復原狀
    之聲請，或提起再審或異議之訴，或對於和解為繼續審判之
    請求，或提起宣告調解無效之訴、撤銷調解之訴，或對於許
    可強制執行之裁定提起抗告時，法院因必要情形或依聲請定
    相當並確實之擔保，得為停止強制執行之裁定，強制執行法
    第十八條第二項定有明文。依此規定，於強制執行程序開始
    後，債務人因提起再審之訴而聲明願供擔保，聲請裁定停止
    強制執行，除再審之訴已受敗訴裁判確定外，法院應酌定相
    當並確實之擔保，而為停止執行之裁定」。另按「有提起異
    議之訴時，法院因必要情形，或依聲請定相當並確實之擔保
    ，得為停止強制執行之裁定，強制執行第18條第 2項定有明
    文。依此規定，只須當事人提起異議之訴，在該異議之訴確
    定前，法院如認有必要，得依職權為停止執行之裁定；其在
    當事人願供擔保，聲請停止強制執行時，法院亦非不得依其
    聲請，定相當並確實之擔保，為停止強制執行之裁定。至該
    異議之訴實體上有無理由，則非法院於裁定停止強制執行時
    應予審酌之事項」（最高法院88年度台抗字第 442號裁定、
    93年度台抗字第 723號裁定意旨參照）。關於本件抗告人與
    相對人李秀琴間支付命令確定事件，已向臺灣臺中地方法院
    （下稱臺中地院）提起再審之訴，聲請裁定停止臺灣台北地
    方法院（下稱臺北地院）100年度司執字第14982號執行事件
    之強制執行程序，惟經原審以100年度再字第4號判決駁回抗
    告人再審之訴，而不准抗告人停止執行之聲請。然查，上開
    最高法院裁定意旨，法院應酌定有無停止執行之必要情形，
    或於聲請人提供相當擔保時，即應裁定准予停止執行，原審
    逕以抗告人之再審之訴無理由駁回抗告人停止執行之聲請，
    自與上開最高法院判決意旨相違。
二、經查：
  (一)按有回復原狀之聲請，或提起再審或異議之訴，或對於和解
    為繼續審判之請求，或提起宣告調解無效之訴、撤銷調解之
    訴，或對於許可強制執行之裁定提起抗告時，法院因必要情
    形或依聲請定相當並確實之擔保，得為停止強制執行之裁定
    ，強制執行法第18條第 2項定有明文。強制執行程序開始後
    ，除法律另有規定外（如強制執行法第18條第 2項列舉之各
    情形），原則上不停止執行，資以維護執行程序之安定性，
    並使債權人之債權早日實現，然為兼顧債務人之利益，因而
    以法律明文規定，法院因必要情形或依聲請定相當並確實之
    擔保後，得為停止強制執行程序之裁定。再按「為免執行程
    序長期延宕，有損債權人之權益，故強制執行程序開始後，
    原則上不停止執行。於債務人提起再審之訴，法院因必要情
    形或依聲請定相當並確實之擔保，始得為停止強制執行之裁
    定，此觀強制執行第18條第1項、第2項規定即明。所謂必要
    情形，固由法院依職權裁量定之。然法院為此決定，應就再
    審之訴在法律上是否顯無理由，以及如不停止執行，將來是
    否難於回復執行前之狀態，及倘予停止執行，是否無法防止
    債務人濫行訴訟以拖延執行，致債權人之權利無法迅速實現
    等各種情形予以斟酌，以資平衡兼顧債務人及債權人雙方之
    利益。於債務人聲明願供擔保時，亦然。非謂債務人以提起
    再審之訴為由且聲明願供擔保而聲請停止強制執行程序時，
    法院須一律予以准許，此為本院最新見解。」（最高法院98
    年度台抗字第375號裁定意旨參照）。
  (二)經查，本件抗告人以其已提起再審之訴，聲請撤銷臺中地院
    99年度司促字第 43885號支付命令之確定證明書為由，聲請
    原審裁定准其供擔保後停止臺北地院100年度司執字第14892
    號強制執行事件之強制執行程序。並未敘明未停止強制執行
    程序，其將受有何種難以回復之損害或停止強制執行之必要
    性為何，核與停止執行之要件並不相符。揆諸前開說明，法
    院於債務人以已提起再審之訴並聲明願供擔保聲請裁定停止
    執行時，仍應就再審之訴在法律上是否顯無理由，以及如不
    停止執行，將來是否難於回復執行前之狀態，及倘予停止執
    行，是否無法防止債務人濫行訴訟以拖延執行，致債權人之
    權利無法迅速實現等各種情形予以斟酌，以資平衡兼顧債務
    人及債權人雙方之利益，於債務人聲明願供擔保時，亦然，
    非謂債務人以提起再審之訴為由且聲明願供擔保而聲請停止
    強制執行程序時，法院須一律予以准許。再查，抗告人提起
    之再審之訴業經臺中地院於100年7月15日以100年度再字第4
    號民事判決駁回，抗告人提起上訴後，亦經本院於100年9月
    29日以100年度重上字第146號判決駁回其上訴，有本院 100
    年度重上字第 146號案卷為佐，是抗告人請求停止執行，顯
    無必要，不應准許。原法院因而裁定駁回抗告人之聲請，核
    無不合。抗告人再執前詞，指摘原裁定不當，求予廢棄，為
    無理由，應予駁回。
據上論結，本件抗告為無理由，爰依強制執行法第30條之1、民
事訴訟法第495條之1第1項、第449條第1項、第95條、第78條，
裁定如主文。
中    華    民    國   100    年    9     月    29    日
                民事第六庭    審判長法  官  袁再興
                                    法  官  盧江陽
                                    法  官  陳賢慧
以上正本係照原本作成。
再為抗告應以適用法規顯有錯誤為理由。
如提起再抗告者應於裁定送達後10日內向本院提出抗告理由狀（
須按照他造人數附具繕本）並繳納抗告裁判費新臺幣1,000元，
同時委任律師或具有律師資格之關係人為代理人。
                                    書記官  吳麗琴
中    華    民    國   100    年    9     月    30    日
                                                      Ｓ